臺灣基隆地方法院民事簡易判決
110年度基簡字第1012號
原      告  陳俞潔
訴訟代理人  黃翊恆
被      告  張嘉文
訴訟代理人  王騰儀律師
上列當事人間請求清償債務事件，本院於民國110年12月14日言
詞辯論終結，判決如下：
    主  文
一、被告應給付原告新臺幣15萬元。
二、訴訟費用新臺幣1,550元由被告負擔。
三、本判決主文第一項得假執行。
    事實及理由
壹、程序事項
一、按訴狀送達後，原告不得將原訴變更或追加他訴，但擴張或
    減縮應受判決事項之聲明者，不在此限，民事訴訟法第255
    條第1項第3款定有明文。本件原告起訴時，聲明請求：「被
    告應給付原告新臺幣（下同）15萬元，及利息4萬元」，嗣
    於民國110年12月14日行言詞辯論時，將上開聲明變更為：
    「被告應給付原告15萬元」而捨棄利息之請求，核屬聲明之
    減縮，揆諸前開規定，應予准許。
貳、實體事項  
一、原告主張：被告於109年1月間，以好友需要周轉為由，向原
    告借款30萬元，約定利息4萬元，並應於109年1月22日返還
    ，原告於109年1月15日將上開款項交付被告。詎被告於還款
    期限屆至後，經原告多次催告，僅於109年5月11日返還15萬
    元，仍餘15萬元款項拒未返還，爰依消費借貸之法律關係提
    起本件訴訟，並聲明：如主文第一項所示等語。
二、被告則以：
(一)其於109年1月7日受訴外人林鉦陽所託，於通訊軟體「IG」
    上張貼欲向人借款之訊息，原告於當日看到上開訊息後，遂
    主動詢問被告借款之事宜，被告即告知原告訴外人林鉦陽欲
    借款之事，並居中協調原告與訴外人林鉦陽間之借款事宜，
    且提供被告名下之新光銀行帳號0000000000000號帳戶(下稱
    新光銀行帳戶)予原告，居中協助其將款項交付予訴外人林
    鉦陽。原告於109年1月15日將款項匯入上開新光銀行帳戶後
    ，被告即將該筆款項轉交於訴外人林鉦陽收受。
(二)詎訴外人林鉦陽收受款項後，即避不見面，亦未返還上開款
    項，被告為顧及與原告之情誼，乃於109年5月11日代訴外人
    林鉦陽償還15萬元之款項，是系爭消費借貸契約應存在於原
    告與訴外人林鉦陽之間，被告僅係居中協調原告與訴外人林
    鉦陽間之借款事宜，並非契約之當事人，原告自不得向被告
    請求返還借款等語。並聲明：原告之訴駁回。
三、本院之判斷
(一)被告於109年1月7日，於通訊軟體「IG」上張貼「(代)有人
    想借30萬還款35萬嗎？過年前還」之訊息，原告看見上開訊
    息後，主動聯繫被告，約定借款30萬元，利息4萬元，並應
    於109年1月22日返還。原告遂於109年1月15日，將30萬元款
    項匯入被告所有之新光銀行帳戶內，嗣被告於109年1月22日
    並未依期給付原告上開款項，直至109年5月11日，被告方給
    付原告15萬元，惟其餘款項迄今尚未給付等情，為兩造所不
    爭執，並有兩造間之IG對話訊息截圖(原告之IG暱稱為「JC
    」、被告之IG暱稱則為「Chia」)、兩造間之LINE對話訊息
    截圖、被告之IG訊息截圖、原告之轉帳證明、存證信函在卷
    可查，此部分事實應堪認定。
(二)原告主張兩造就系爭款項成立消費借貸法律關係，惟為被告
    所否認，而以前詞置辯。是本件應審究者，即為兩造間有無
    成立就上開30萬元款項成立消費借貸契約。
 1、按稱消費借貸者，謂當事人一方移轉金錢或其他代替物之所
    有權於他方，而約定他方以種類、品質、數量相同之物返還
    之契約。借用人應於約定期限內，返還與借用物種類、品質
    、數量相同之物，民法第474條第1項定有明文。是當事人雙
    方存有消費借貸之約定即屬借貸意思表示合致，貸與人並已
    將約定金錢交付者，即可認消費借貸關係存在。
 2、經查，被告於109年1月7日於通訊軟體上張貼上開訊息，原
    告看見後，以通訊軟體私訊被告，詢問：「寶寶」、「帳號
    給我」、「22號確定會還齁」，被告則回以：「會啊」、「
    好」，原告接續詢問「利息一樣嗎」、「因為時間有差一點
    」，被告則回問「你現在(願意借)多少」「我問問」，原告
    回稱「30(萬)啊」，被告又稱「好」、「我幫你講了」、「
    他本來說三萬」、「我講五萬他還沒回」、「四萬可以嗎」
    等語，原告即表示「可以」並向被告索要匯款帳號，被告則
    將其所有之新光銀行帳號提供與原告後，原告即將上開款項
    匯入被告之新光銀行帳戶內，原告再向被告確認：「1/15借
    30萬1/22回利息4萬」、被告回稱：「是的」等情，有原告
    與被告之IG對話紀錄截圖在卷可查，是就上開對話內容以觀
    ，兩造間就借款之數額、利息、返還日期等契約成立之必要
    事項，均係由原告與被告直接交涉並相互達成合意，且上開
    款項亦係由原告直接匯入被告之帳戶內，且被告亦於書狀中
    自承其並未告知原告訴外人林鉦陽之身分，原告不可能與身
    分不詳之人洽談借款事宜，顯見原告於借款時，主觀上均係
    以被告作為交涉之對象，且兩造間已就本件消費借貸契約成
    立之必要之點相互達成意思表示之合致，系爭借款亦係由原
    告直接交付與被告收受，堪認系爭借款契約之合意應係存在
    原告與被告之間。
 3、次查，原告於109年1月22日下午12時1分以通訊軟體IG聯絡
    被告，詢問：「寶寶」、「今天錢大概幾點回」等情，有兩
    造間之IG對話紀錄截圖在卷可按，又原告於109年7月間以通
    訊軟體LINE聯繫被告，稱：「畢竟當初我是借你不是接(借)
    他們」，被告則回以：「沒事我幫他們擔保到底衝三小」，
    原告又稱：「你有跟你媽咪講是你跟我借的嗎」，被告則回
    以：「窩(我)有說是他們拿我名義屆(借)的啊」、「然後錢
    給他們之後事情爆出來才知道是他們」、「前面他們說別說
    的時候我沒說」，原告即稱：「這不太一樣吧 畢竟我一開
    始不知道你是幫他們借的..所以我是借你，我只需要對你啊
    」，被告回以：「可我也是受害者，不是說我有錢、或錢在
    我這我不給你呀」等語，有兩造間之LINE對話紀錄截圖在卷
    可查，就上情以觀，顯見原告於交付上開借款後，主觀上亦
    認知借款人為被告，而向被告要求還款，且被告亦自承其並
    未告知原告訴外人林鉦陽之真實身分，而係以被告自己之名
    義為訴外人林鉦陽借款，益徵本件借貸關係應係存在於原告
    與被告間，而與訴外人林鉦陽無涉。
 4、被告雖辯稱其係遭訴外人林鉦陽詐稱有投資可獲利方代替訴
    外人林鉦陽向原告借款，且訴外人林鉦陽取得款項後，並未
    將上開款項返還於被告，並提出臺灣士林地方檢察署檢察官
    110年度調偵字第685號、686號起訴書為證，惟自起訴書犯
    罪事實之記載內容，僅提及被告「投資」訴外人林鉦陽230
    萬元，而未曾提及本件消費借貸之任何情節，縱或被告確係
    遭訴外人林鉦陽詐取財物，亦與本件消費借貸關係之成立無
    涉，被告亦不得脫免返還借款之責，是此部份事實亦難執為
    對被告有利之認定，本件消費借貸關係應係存在於原告與被
    告之間等情，洵堪認定。
(三)基此，原告與被告間既已就系爭消費借貸關係達成合意，且
    原告已交付系爭30萬元款項予被告，則被告既於清償期屆至
    後，仍餘15萬元尚未返還，則原告依消費借貸之法律關係，
    請求被告返還上開款項，自屬有據。
四、綜上所述，原告依消費借貸之法律關係，請求被告給付15萬
    元，洵屬有據，應予准許。
五、本判決所命被告給付之金額未逾50萬元，依民事訴訟法第38
    9條第1項第5款規定，應依職權宣告假執行。
六、本件事證已臻明確，兩造其餘攻擊防禦方法或證據，核與判
    決結果不生影響，爰不逐一論列，附此敘明。
七、據上論斷，本件原告之訴為有理由，爰依民事訴訟法第78條
    ，判決如主文。
中　　華　　民　　國　　110 　年　　12　　月　　21　　日
                  基隆簡易庭法  官 王翠芬
以上正本係照原本作成。
對於本件判決如有不服，應於收受送達後20日內向本院提出上訴
書狀，上訴於本院合議庭，並按他造當事人之人數附具繕本。如
委任律師提起上訴者，應一併繳納上訴審裁判費。
中    華    民    國   110    年    12    月    21    日
                            書記官  陳怡君